【裁判字號】    90,訴,200
【裁判日期】    900323
【裁判案由】    遷讓房屋等
【裁判全文】
臺灣台中地方法院民事判決  九十年度訴字第二○○號
    原      告  世華聯合商業銀行股份有限公司
    法定代理人  甲○○
    訴訟代理人  乙○○
    被      告  丙○○
右當事人間請求遷讓房屋等事件，本院判決如左：
    主    文
被告應將坐落臺中市○區○村段一三一之三九地號土地暨其上建號一○○三五號即門
牌號碼臺中市○區○○街三七巷一三號地上一層面積四五點一平方公尺、地下層面積
四七點八五平方公尺之房屋遷讓返還予原告。
被告應自民國八十九年三月五日起至遷讓返還前開房屋之日止，按月給付原告新台幣
肆仟肆佰陸拾伍元。
原告其餘之訴駁回。
訴訟費用由被告負擔五分之三，餘由原告負擔。
第一項履行期間為參個月。
本判決第一項於原告以新台幣肆拾壹萬元為被告供擔保後，得假執行。
本判決第二項到期部分，於原告每期以新台幣壹仟伍佰元為被告供擔保後，得假執行
。
原告其餘假執行之聲請駁回。
    事    實
甲、原告方面：
一、聲明：
（一）被告應將如主文所示土地暨其上建物即門牌：台中市○區○○街三七巷一三號
      （含地上一層及地下層）遷讓返還與原告。
（二）被告應自民國（下同）八十九年三月五日起至遷讓房屋之日止，按月給付原告
      新台幣（下同）壹萬壹仟壹佰陸拾參元之損害金。
（二）願供擔保請准宣告假執行。
二、陳述：
（一）緣原告於八十八年十一月四日向台灣台中地方法院民事執行處以執行債權人承
      受坐落在台中市○區○村段一三一之三九地號土地（所有權應有部分四分之一
      ，以下簡稱系爭土地）及地上建物即門牌號碼台中市○區○○街三七巷一三號
      （建號一○○三五，含地上一層及地下層，以下簡稱系爭房屋），並於八十九
      年三月五日取得由鈞院所發給之不動產權利移轉證書，且向台中市中正地政事
      務所辦妥所有權移轉登記，故原告已取得系爭土地及房屋之所有權。
（二）詎被告無權占住系爭房屋，經原告多次催促，請其遷讓，均未蒙理會，是以被
      告為無法律上原因而受利益，致原告受到損害，被告應將其所受利益返還予原
      告。又因城市地方房屋之租金，以不超過土地及建築改良物申報總價額（即法
      定地價）年息百分之十為限，而系爭土地之申報地價為每平方公尺伍仟貳佰捌
      拾元，系爭房屋經鈞院委託他機關鑑定之價格為壹佰貳拾參萬元，是以原告依
      民法第七百六十七條所有物返還請求權及第一百七十九條不當得利之規定，請
      求被告遷讓並返還房屋，且按月賠償原告相當於房屋租金壹萬壹仟壹佰陸拾參
      元之損害金額【計算公式：（5280×83÷4＋0000000）×10%÷12＝11163  】
      。
三、證據：提出台中市稅捐稽徵處八十九年度契稅繳款書、臺灣臺中地方法院不動產
    權利移轉證書暨附表、台中市○區○村段第一三一之三九地號土地所有權狀暨土
    地登記謄本、台中市○區○村段建號一○○三五門牌號碼自強街三七巷一三號建
    物所有權狀暨建物登記謄本、台中法院郵局存證信函第一○六二九號（以上均為
    影本）、系爭房地鄰近巷道平面圖各一份及現場照片九張為證。
乙、被告方面：
一、聲明：駁回原告之訴及假執行之聲請。
二、陳述：並非不願搬離系爭房地，實因目前無工作，又為重度殘障患者，無資力給
    付損害金，始無法應原告之所請。
三、證據：提出中華民國身心殘障手冊影本一紙為證。
丙、本院依職權調取本院八十八年度執字第一○○○七號民事執行卷宗。
    理    由
一、原告主張其經本院民事執行處不動產拍賣之強制執行程序而向本院以執行債權人
    承受系爭房地，並於八十九年三月五日取得本院所核發之不動產權利移轉證書，
    故為系爭房地之所有權人。再者系爭土地之申報地價為每平方公尺伍仟貳佰捌拾
    元，系爭房屋經本院委託他機關鑑定之價格為壹佰貳拾參萬元等事實，業據原告
    提出台中市稅捐稽徵處八十九年度契稅繳款書、本院不動產權利移轉證書暨附表
    、台中市○區○村段第一三一之三九地號土地所有權狀暨土地登記謄本、台中市
    ○區○村段建號一○○三五門牌號碼自強街三七巷一三號建物所有權狀暨建物登
    記謄本等資料為證，並經本院依職權調取本院八十八年度執字第一○○○七號民
    事執行卷宗核閱無訛，且為被告所不爭執，自堪信為真實。是以，原告既為系爭
    房地之所有權人，被告於系爭房地又無合法占有之權源，原告依所有物返還請求
    權，主張被告應自系爭房屋遷出，並將系爭房地返還予原告，應屬有據。
二、另原告指陳以土地及建築改良物申報總價額（即法定地價）年息百分之十為限，
    依不當得利之規定，請求被告按月賠償原告相當於房屋租金壹萬壹仟壹佰陸拾參
    元之損害金額等情，被告則以：實因本身為重度殘障患者，又無工作，故無法如
    數給付損害金置辯。誠以：
（一）按土地法第九十七條規定城市地方房屋之租金，以不超過土地及其建築物申報
      總價額年息百分之十為限，此乃係就城市地方房屋約定之租金限制其最高額而
      設，並非必須照申報地價總額年息百分之十計算，有最高法院四十年度臺上字
      第一六八七號判例、四十六年度臺上字第八五五號判例可資參照。從而，法院
      應就具體事證，審酌系爭房屋實際坐落地點之經濟繁榮狀況、交通便利程度、
      社會發展情形及鄰近房屋租賃之租金數額等客觀情事，量定以相當於系爭房屋
      租金所計算之損害金之合理數額。
（二）經查，綜合原告所提之系爭房地鄰近巷道平面圖及現場照片等證據資料互核參
      酌後，依系爭房地係位於老舊社區內，四周無商家店面及僅單一四米巷道可供
      人車通行之現況，認原告主張依系爭房地申報總價額百分之十計算損害金之額
      度，實屬過高，應酌減以系爭房地申報總價額百分之四計算，即按月相當於房
      屋租金肆仟肆佰陸拾陸元（計算公式：【計算公式：（5280×83÷4＋0000000
      ）×4%÷12＝4465】，小數點以下四捨五入）計算之賠償金，始為公允，並求
      妥適。
三、綜上所述，原告依民法第七百六十七條所有物返還請求權及不當得利之規定，請
    求被告應將系爭房地遷讓返還及自八十九年三月五日起至遷讓返還系爭房地之日
    止，按月給付原告肆仟肆佰陸拾伍元，即屬正當，應予准許，逾此部分之請求為
    無理由，應予駁回。
四、復查，本件被告為重度殘障患者，年逾六十歲，且為獨居，有中華民國身心殘障
    手冊、戶籍謄本附卷可稽，念以年老體弱，一時覓地搬遷不易，核其性質非長時
    間不能履行，爰酌定履行期間為三個月，以資兼顧。
五、原告陳明願供擔保，聲請宣告假執行，就其勝訴部分，經核無不合，爰酌定相當
    擔保金額准許之；至原告敗訴部分，其假執行之聲請，已失所附麗，應予駁回。
六、據上論結，本件原告之訴為一部有理由、一部無理由，依民事訴訟法第七十九條
    但書、第三百九十條第二項、第三百九十六條，判決如主文。
中      華      民      國    九十      年      三      月    二十三    日
                                臺灣台中地方法院民事第五庭
                                        審判長法官  張惠立
                                              法官  王邁揚
                                              法官  劉兆菊
右為正本係照原本作成
如對本判決上訴，須於判決送達後廿日內向本院提出上訴狀
中      華      民      國    九十      年      三      月    二十三    日
~B法院書記官


司法院資訊處製作；財團法人民間司法改革基金會備份。
